臺灣高雄地方法院民事裁定　　　　　　100年度消債救字第6號
　　聲請人　蔡政璜
上列聲請人因消費者債務清理聲請免責事件，提起抗告，並聲請
暫免繳納抗告費用，本院裁定如下：
    主  文
聲請駁回。
    理  由
一、按關於更生或清算之程序，除消費者債務清理條例別有規定
    外，準用民事訴訟法之規定，消費者債務清理條例第15條定
    有明文。次按當事人無資力支出訴訟費用者，法院應依聲請
    ，以裁定准予訴訟救助。但顯無勝訴之望者，不在此限。無
    資力支出訴訟費用之事由，應釋明之。民事訴訟法第107 條
    第1 項、第109 條第2 項分別定有明文。又當事人無資力支
    出訴訟費用者，固得聲請訴訟救助，然所謂無資力係指窘於
    生活，且缺乏經濟信用者而言（最高法院43年台抗字第152
    號判例意旨參照）。申言之，若非取給於自己或家族所必須
    之生活費不能支出訴訟費用，且無籌措款項以支出訴訟費用
    之信用技能，方能謂之為無資力支出訴訟費用。
二、再按釋明事實上之主張者，得用可使法院信其主張為真實之
    一切證據。但依證據之性質不能即時調查者，不在此限。民
    事訴訟法第284 條定有明文。是法院調查聲請人是否無資力
    支出訴訟費用，專就聲請人提出之證據為之，如聲請人並未
    提出證據，或依其提出之證據，未能信其無資力支出訴訟費
    用之主張為真實，即應將其聲請駁回，並無派員調查之必要
    。（最高法院26年滬抗字第34號判例意旨參照）。但鄰里長
    對鄰里民之經濟狀況，不能謂完全瞭解，該證明書尚難釋明
    抗告人無資力支出訴訟費用。
三、聲請人聲請意旨略以：伊因窘乏生活費，喪失信貸權，請求
    國庫墊助抗告費云云。
四、經查，聲請人前依消費者債務清理條例聲請裁定免除債務，
    經本院以民國100 年度消債聲字第73號裁定駁回其聲請，聲
    請人不服，提起抗告，同時以上開理由聲請訴訟救助，並提
    出高雄市苓雅區苓洲里辦公處高適苓雅區苓洲里字第0121號
    證明書（抗字卷第6 頁）、高雄高等行政法院99年度救字第
    17 號 （抗字卷第7 頁）、高雄高等行政法院100 年度救字
    第6號 （抗字卷第8 頁）資為憑證。然細察上開由里長發給
    之證明書內容，係載：「用途：健保局用、證明事項：家境
    清寒」，不僅證明事項空泛，亦限制該證明書之用途，顯係
    因鄰里長對鄰里民之經濟狀況，不能謂完全瞭解，不能毫無
    限制其用途，該證明書尚難釋明抗告人無資力支出訴訟費用
    。又行政法院就訴訟救助事件，並非有專屬裁判權之法院，
    是行政法院有關聲請人資力情況之認定，尚不能直接拘束本
    院，本院仍得憑所得證據自為認定。查聲請人曾於86年9 月
    至89年1 月肄業於國立中興大學台北夜間部地政學系，有國
    立台北大學（九○）北大教進修字第10號修業證明書在卷可
    憑（抗字卷第25頁），並通過87年第1 次證券商業務人員業
    務員資格測驗，為合格之證卷商業務人員，有證商業測證
    字第112909號證券商業務人員測驗合格證書在券可憑（抗字
    卷第24頁），又於92年5 月完成中國社會科學院法學系經濟
    法專業學習研究生課程，考試成績合格結業，有中國社會科
    學院92年5 月30日研究生課程進修班No.00000000 號結業證
    書（抗字卷第26頁）在券可憑，復於93年4 月自廈門大學中
    醫系中醫專業本科畢業，並於94年9 月至95年9 月於廈門中
    山醫院中醫科臨床實踐實習，有廈門大學93年4 月30日畢
    0400 3號畢業證書（抗字卷第27頁）、廈門大學醫學院中醫
    本科學士學位成績證明（抗字卷第28頁）、廈門中山醫院94
    年10月15日證明書（抗字卷第29頁）在卷可考，又於94年3
    月修滿高雄市立空中大學法政學系法律組學分總數成績及格
    或得法學學士學位，有國立空中大學九三(一)高空教字第0034
    號，94年3 月25日學士學位證書（抗字卷第30頁）附卷可參
    。復依本院依職權調取之聲請人入出境資料顯示（抗字卷第
    37、38頁），聲請人於今年已於4 月5 日、8 月3 日、9 月
    15日出國三次，並分別於國外停留58日、3 日、9 日。可知
    聲請人不僅學歷甚高而於客觀上具有一定程度之經濟信用，
    其實際上亦有籌措款項以支應多次出國所需旅費之信用技能
    ，均堪認定，即不能僅因其於國內並無綜合所得稅之課稅紀
    錄（抗字卷第21頁），逕謂聲請人缺乏經濟信用，而無資力
    支出訴訟費用。從而，聲請人所稱其窘乏生活費，喪失信貸
    權，應由國庫墊助抗告費云云，均不可採，卷內復查無其他
    足以釋明聲請人為無資力支出訴訟費用之證據，揆諸上開說
    明，其聲請訴訟救助，不應准許，應予駁回，爰裁定如主文
    。
中    華    民    國   100    年    11    月     1    日
                  民事第一庭法  官  張凱鑫
以上正本係照原本作成。
本裁定不得抗告。
中    華    民    國   100    年    11    月    1     日
                            書記官  莊琇晴